臺灣高雄地方法院交通事件裁定　　　　　　　　　　九十三年度交聲字第一七號
　　原處分機關　高雄巿政府交通局交通事件裁決處
　　異　議　人　甲○○
右列異議人因違反道路交通管理處罰條例案件，對於高雄巿政府交通局交通事件裁決
處於民國九十二年十二月十二日所為之處分（原處分案號：高市府交裁字第裁三二－
ＢＬ0000000號），聲明異議，本院裁定如左：
    主  文
原處分撤銷，發交高雄巿政府交通局交通事件裁決處。
    理  由
一、本件異議意旨略以：異議人收受高雄巿政府交通局交通事件裁決處寄送之違反道
    路交通管理事件裁決書，認為異議人於九十一年十一月二十日十四時許，在高雄
    市○○○路」，有駕駛輕型機車不遵守道路交通標線指示之事實，惟因異議人住
    處樓下為早餐店，來往進出之人眾多，故常有郵件遺失之情，是本件異議人並未
    收受送達舉發通知單，而原處分機關竟在異議人並未收受舉發通知單之情形下遽
    為裁決，其裁決之程序即有違法，為此具狀提出異議等語。
二、按（一）對於違反道路交通管理處罰條例之行為，應按其違反條款規定之受處罰
    對象，填製舉發違反道路交通管理事件通知單（以下簡稱舉發通知單），並於被
    通知人欄予以勾記，逕行舉發者，應按已查明之資料填註車牌號碼、車輛種類、
    車主姓名或地址，並於通知單上方空白處加註逕行舉發之文字後，由舉發機關送
    達被通知人，又以科學儀器取得違規證據資料，足資認定其違規事實者，當場不
    能或不宜攔截製單舉發者，得逕行舉發之。次按違反道路交通管理事件行為人，
    未依規定自動繳納罰鍰，或未依規定到案聽候裁決，處罰機關應於二個月內依標
    準表逕行裁決之；而違反本條例行為之處罰，處罰機關於裁決前，應給予違規行
    為人陳述之機會，違反道路交通管理事件統一裁罰標準及處理細則第十一條一項
    第三款、第二十三條、第四十四條第一項、第四十條前段分別定有明文。（二）
    又處罰機關受理移送之舉發違反道路交通管理事件時，發現應填記內容不符規定
    ，或所列附件漏未移送者，應即洽請原移送機關更正或補送。違反道路交通管理
    事件，處罰機關受理後發現舉發錯誤或要件欠缺，可補正或尚待查明者，退回原
    舉發單位查明補正後依法處理，違反道路交通管理事件統一裁罰標準及處理細則
    第三十四條亦定有明文。準此，異議人如有前述違規行為，舉發單位逕行舉發時
    ，應查明車主之姓名、住址，並將通知書送達，使受處分人有答辯之機會，而處
    罰機關於受處分人收受通知而逾期不到者始得逕行裁決，及處罰機關受理舉發機
    關移送違反道路交通管理事件後，如發現通知單之送達證明資料漏未移送者，依
    法應即洽請原移送機關（舉發機關）更正或補送，其裁決程序始謂合法。
三、經查，依卷附之高雄市政府警察局新興分局以高市警交相字第ＢＬ000000
    0號舉發之舉發通知單「應到案日期」欄，雖記載異議人應於九十二年一月二十
    日前到案，惟舉發機關並非於異議人違規當時（九十一年十一月二十日十四時）
    當場舉發，而係以照相方式取得違規照片後再填製舉發單舉發，且從該通知單「
    駕駛人」欄中，係載明「逕行舉發、依據採證照片」，亦可知本案係逕行舉發，
    是舉發機關自應將該舉發單依法送達予異議人收受始可。另按處理違反道路交通
    管理事件，有關文書送達之程序，依行政程序法之規定，違反道路交通管理事件
    統一裁罰標準及處理細則第五條定有明文，又依行政程序法第十一節中關於送達
    之規定，原則上送達機關應將文書送達於應受送達人之住居所、事務所或營業所
    ，如無法送達，則可分別依行政程序法第七十三條及第七十四條之規定，為留置
    送達或寄存送達，在應為送達之處所不明時，尚可依同法第七十八條之規定為公
    示送達，準此，本案前揭舉發違反道路交通管理事件通知單，自應依前述規定而
    為送達，始為合法。
四、然經本院向高雄市政府警察局新興分局函查本案舉發通知單郵寄送達予異議人之
    情形，經高雄市政府新興分局函覆本院略以：本件高市警交相字第ＢＬ0000
    000號舉發之舉發違反道路交通管理事件通知單，經查本分局查無該通知單郵
    寄掛號回執聯等語，有該局高市警新分七字第Ｚ○○○○○○○○○號函文一紙
    在卷可憑，顯見本件異議人是否有合法收受本件舉發通知單之送達，即有可疑。
    故異議人前揭其未收受舉發通知單之主張，自屬有據，而異議人並未收受舉發通
    知單，自不能謂異議人已受應到案期間之合法通知，而可於應到案日期內陳述意
    見，故原處分機關以異議人不依通知所定限期前往指定處所聽候裁決，即逕行裁
    決，其裁決與上開規定即有未合，本件異議為有理由，原處分應予撤銷，爰另行
    發交原處分機關，應依照上開規定程序辦理，而予異議人有陳述意見之機會。
據上論斷，應依道路交通案件處理辦法第二十條，裁定如主文。
中      華      民      國    九十三    年      八      月    三十一    日
                                     臺灣高雄地方法院交通法庭
                                         法  官    林意芳
右正本證明與原本無異。
如不服本裁定，應於裁定送達後五日內，向本院提出抗告狀。
                                         書記官    曾秀鳳
中      華      民      國    九十三    年      九      月      六      日
